臺灣高等法院臺南分院刑事判決
111年度交上訴字第494號
上  訴  人  臺灣雲林地方檢察署檢察官
被      告  蘇勁豪
選任辯護人  鐘育儒律師
上列上訴人因被告過失致死案件，不服臺灣雲林地方法院111年
度交訴字第21號中華民國111年2月24日第一審判決（起訴案號：
臺灣雲林地方檢察署110年度偵字第6946號），提起上訴，本院
判決如下：
    主  文
上訴駁回。
    理  由
一、本案經本院審理結果，認第一審判決被告犯過失致人於死罪
    ，處有期徒刑6月，如易科罰金，以新臺幣1千元折算1日，
    緩刑2年，核無不當，應予維持，並引用如附件第一審判決
    書記載之證據及理由，暨補充被告於本院審理時坦承犯行之
    陳述。
二、檢察官上訴意旨略以：被告雖坦承犯行，惟案發後處理態度
    消極，有原判決量刑理由可佐，足認被告應未悔悟而力謀恢
    復原狀，原審量刑容屬過輕，易使被告心生僥倖而有再犯之
    虞，爰提起上訴，請從重量刑。
三、原審以被告犯過失致人於死罪，罪證明確，依附件原判決所
    示法條，並審酌各項量刑事由，量處有期徒刑6月，如易科
    罰金，以新臺幣1千元折算1日，緩刑2年，本院核其認事用
    法並無不當，量刑亦稱允洽。檢察官提起上訴，主張量刑過
    輕，惟按量刑輕重係屬事實審法院得依職權自由裁量之事項
    ，苟已斟酌刑法第57條各款所列情狀而未逾越法定刑度，不
    得遽指為違法。又在同一犯罪事實與情節，如別無其他加重
    或減輕之原因，下級審量定之刑，亦無過重或失輕之不當情
    形，則上級審法院對下級審法院之職權行使，原則上應予尊
    重。經查，本件被告與同案被告鍾定濂、被害人均應負擔肇
    事責任，被告於原審和解，賠償新臺幣（下同）200萬元，
    同案被告鍾定濂亦賠償200萬元，是原審依刑法第57條規定
    審酌被告上開一切情狀，而量處罪刑，是原審量處被告有期
    徒刑6月，除未逾越職權外，亦無違反比例原則，及有其他
    違法或失當之處；參酌被告於原審與告訴人成立和解，同意
    賠償200萬元，有調解書等資料在卷可按，足見被告並非無
    賠償誠意，難認有何刑度過輕情形。檢察官雖以被告態度不
    佳為由請求從重量刑，然被告曾於調解時遭被害人配偶毆打
    ，被害人配偶送至警局後，被告表示不願提告一情，業據被
    害人之子於本院審理時陳明在卷，足見被告態度較為消極，
    並非完全可歸責於被告，檢察官以此為由提起上訴，為無理
    由，應予駁回。
據上論結，應依刑事訴訟法第368條、第373條，判決如主文。
本案經檢察官葉喬鈞提起公訴，檢察官魏偕峯提起上訴，檢察官
謝錫和到庭執行職務。
中　　華　　民　　國　　111 　年　　7 　　月　　14　　日
                  刑事第五庭    審判長法　官  蔡廷宜
                                      法　官  蔡川富
                                      法　官  翁世容
以上正本證明與原本無異。
如不服本判決應於收受送達後20日內向本院提出上訴書狀，其未
敘述上訴理由者，並得於提起上訴後20日內向本院補提理由書（
均須按他造當事人之人數附繕本）「切勿逕送上級法院」。
　　　　　　　　　　　　　　　　　　　書記官  顏惠華
中　　華　　民　　國　　111 　年　　7 　　月　　14　　日
附錄論罪科刑法條：
刑法第276條
因過失致人於死者，處五年以下有期徒刑、拘役或五十萬元以下
罰金。　　　　
【附件】　　　　
臺灣雲林地方法院刑事判決
111年度交訴字第21號
公　訴　人　臺灣雲林地方檢察署檢察官
被　　　告　蘇勁豪　男　(民國00年0月0日生)
　　　　　　　　　　身分證統一編號：0000000000號
　　　　　　　　　　住雲林縣○○鄉○○村0鄰○○00○0號
　　　　　　鍾定濂　男　(民國00年0月00日生)
　　　　　　　　　　身分證統一編號：0000000000號
　　　　　　　　　　住雲林縣○○鄉○○村○○00號
　　　　　　　　　　居雲林縣○○鄉○○村○○0○0號
上列被告因過失致死案件，經檢察官提起公訴（110年度偵字第6
946號），本院改以簡式審判程序，並判決如下：
    主     文
蘇勁豪犯過失致人於死罪，處有期徒刑陸月，如易科罰金，以新
臺幣壹仟元折算壹日。緩刑貳年。
鍾定濂犯過失致人於死罪，處有期徒刑伍月，如易科罰金，以新
臺幣壹仟元折算壹日。緩刑貳年。
    事實及理由
一、本件犯罪事實、證據及所犯法條，均引用檢察官起訴書所載
    （如附件）。
二、被告蘇勁豪、鍾定濂於肇事後，於有偵查犯罪職務之公務員
    知悉肇事人為何人前，已向警方陳明自己是肇事者，此有雲
    林縣警察局西螺分局道路交通事故肇事人自首情形紀錄表在
    卷可查，均合於自首之要件，法官審酌其應有面對司法調查
    及處理車禍事件之決心，依刑法第62條前段之規定減輕其刑
    。
三、法官考量刑度之理由：蓋車禍所生之過失傷害或過失致死案
    件，均起因於駕駛人之疏忽所肇致，在行為之本質上並非具
    有故意，且行為之惡性亦難與刑法章典中其他故意犯罪同視
    ，但車禍之事故對被害人而言，乃無端遭遇橫禍，是生命不
    可承受之重，對行為人而言，因此所衍生出之刑事責任與民
    事賠償，即便最後能和被害人達成和解，都勢必付出無數精
    神、金錢及心力上之代價，尤其倘造成不可逆的傷亡局面，
    當會在雙方生命中留下相當難以彌補之傷口，故行為人或被
    害人斷不願意在生命中發生此種意外。從而，面對車禍引發
    之刑事責任，除了車禍發生之原因究竟歸責哪一方外，更重
    要的是行為人在案發後處理之態度，其對於傷者，有無及時
    探望、陸續加以關心，進而使傷者感受到行為人所表現出之
    誠意與付出，也唯有如此，才能使車禍的陰影在肇事者與被
    害人間能盡快平息，期盼在已然陰霾的生命中透出一絲曙光
    。本案中被害人黃鈺岑因車禍受有死亡不幸結果，對其家庭
    成員來說是剎那間的來不及告別，留下很多很多遺憾無法填
    滿，相較起來，被告2人終究是較幸運的一方，仍可以維持
    原來的生活，好好的陪伴身邊該珍惜的人。然而，在審理過
    程中，看到被告鍾定濂有努力付出，包含事故發生後第一時
    間的對應、對家屬表示歉意與慰問，這些都讓被害人家屬覺
    得願意放下，反之，被告蘇勁豪在後續處理上卻讓被害人家
    屬感到輕忽與不尊重，這也是告訴人廖坤茂無法寬恕的原因
    ，是以在刑度上必須有所區別，再者，除了考量本件車禍的
    特殊性及不同階段肇事責任外，雙方仍達成調解，此有雲林
    縣虎尾鎮調解委員會調解書在卷可參，佐以被告2人均承認
    過錯，各自也都有穩定工作、家庭支持功能完整，在本案之
    前雙方均無刑事前案紀錄，可知其2人並非目無法紀之人，
    而被告2人符合自首等一切情狀，量處如主文所示之刑（含
    易科罰金標準）。至被告2人符合緩刑要件（刑法第74條第1
     項第1 款），量處如主文所示之刑（含易科罰金折算標準
    ），並宣告緩刑2 年，可信日後在道路行駛上會更提高注意
    義務，也希望這次的不幸能快點在被害人家屬心中淡去。
四、應適用之法律
    刑事訴訟法第273 條之1 第1 項、第299 條第1項前段、第3
    10 條之2 、第454 條第2項。
本案經檢察官葉喬鈞偵查起訴；檢察官陳淑香到庭公訴。
中　　華　　民　　國　　111 　年　　2 　　月　　24　　日
                  刑事第七庭  法  官  王子榮
以上正本證明與原本無異。
如不服本判決應於收受判決後20日內向本院提出上訴書狀，並應
敘述具體理由；其未敘述上訴理由者，應於上訴期間屆滿後20日
內向本院補提理由書（均須按他造當事人之人數附繕本）。告訴
人或被害人不服本判決，應具備理由請求檢察官上訴，及上訴期
間之計算係以檢察官收受判決正本之日期為準。「切勿逕送上級
法院」。
                              書記官  李沛瑩
中　　華　　民　　國　　111 　年　　2 　　月　　24　　日
附錄本案論罪科刑法條全文：
刑法第276條
因過失致人於死者，處五年以下有期徒刑、拘役或五十萬元以下
罰金。
　
附件：
臺灣雲林地方檢察署檢察官起訴書
                                     110年度偵字第6946號
　　被　　　告　蘇勁豪　男　28歲（民國00年0月0日生）
　　　　　　　　　　　　住雲林縣○○鄉○○村○○00○0號
　　　　　　　　　　　　國民身分證統一編號：0000000000號
　　　　　    　鍾定濂　男　38歲（民國00年0月00日生）
　　　　　　　　　　　　住雲林縣○○鄉○○村○○00號
　　　　　　　　　　　　居雲林縣○○鄉○○村○○0○0號
　　　　　　　　　　　　國民身分證統一編號：0000000000號
上列被告因過失致死案件，已經偵查終結，認應提起公訴，茲將
犯罪事實及證據並所犯法條分敘如下：
　　　　犯罪事實
一、蘇勁豪於民國110年8月6日23時10分前某時，騎乘車牌號000
    -0000號普通重型機車，沿雲林縣崙背鄉頂厝路由南往北方
    向行駛，於同日23時10分，行經雲林縣崙背鄉頂厝路與154
    縣道之交叉路口時，本應注意閃光紅燈表示「停車再開」，
    車輛應減速接近，先停止於交岔路口前，讓幹道車優先通行
    後認為安全時，方得續行及轉彎車應禮讓直行車先行，且依
    當時天氣雨、夜間有照明、路面濕潤、無缺陷且無障礙物、
    視距良好，並無不能注意之情事，竟疏未注意及此，貿然前
    行左轉，適有黃鈺岑騎乘車牌號碼000-000號普通重型機車
    ，沿雲林縣崙背鄉154縣道由西往東方向行駛，行經上開路
    口時，亦應注意車輛行經車道號誌為閃光黃燈之路口，應減
    速接近，注意安全，小心通過，並隨時採取必要之安全措施
    ，而依當時客觀之情形，並無不能注意之情事，竟亦疏未注
    意及此，為閃避蘇勁豪所騎乘之車輛而人車倒地，躺臥於馬
    路，蘇勁豪亦應注意車禍後，應於車禍現場設置完善之警示
    設施，以警告後面來車，避免再發生交通事故，而依當時客
    觀之情形，並無不能注意之情事，竟亦疏未注意及此，適有
    鍾定濂駕駛車牌號碼0000-00號自用小客車沿雲林縣崙背鄉1
    54縣道由東往西方向行駛，行經上開路口時，本應注意車前
    狀況，隨時採取必要安全措施及需依速限標誌或標線之規定
    ，而該處之速限係時速50公里，亦疏未注意及此，貿然以時
    速70公里行經該路口，而輾壓前開倒地之黃鈺岑，致黃鈺岑
    因普通重機車與普通重機車及小客車於一般道路碰撞、肋骨
    骨折、頭部外傷併骨盆腔骨折導致多重器官外傷性損傷而死
    亡。
二、案經黃鈺岑之子廖坤茂訴請雲林縣警察局臺西分局報告偵辦
    。
　　　　證據並所犯法條
一、上揭犯罪事實業據被告蘇勁豪、鍾定濂坦承不諱，並有本署
    檢察官勘（相）驗筆錄、檢驗報告書、相驗屍體證明書、道
    路交通事故現場圖、道路交通事故調查報告表㈠㈡、交通部公
    路總局嘉義區監理所嘉雲區車輛行車事故鑑定委員會嘉雲區
    0000000案鑑定意見書、行車紀錄器光碟、截圖、現場照片
    附卷可佐，被告犯行應堪認定。
二、按行車速度，依速限標誌或標線之規定，無速限標誌或標誌
    者，行車速度不得超過50公里；汽車行駛時，駕駛人應注意
    車前狀況及兩車並行之間隔，並隨時採取必要之安全措施，
    不得在道路上蛇行，或以其他危險方式駕車；按汽車行駛至
    交岔路口，其行進、轉彎，應遵守燈光號誌；又特種閃光號
    誌各燈號顯示之意義為，閃光紅燈表示「停車再開」，車輛
    應減速接近，先停止於交岔路口前，讓幹線道車優先通行後
    認為安全時，方得續行；汽車發生故障不能行駛，應即設法
    移置於無礙交通之處，在未移置前或移置後均應依下列規定
    豎立車輛故障標誌，車輛駛離現場時，應即拆除：二、在行
    車時速逾四十公里之路段，應豎立於車身後方三十公尺至一
    百公尺之路面上，車前適當位置得視需要設置。（道路交通
    安全規則第 93 條本文及、道路交通標誌標線號誌設置規則
    第 211 條第 1 項第 2 款規定參照）被告蘇勁豪騎乘普通
    重型機車，被告鍾定濂駕駛汽車自應注意上述道路交通安全
    規定，而被告2人均考領合法駕駛執照，對上開行車安全規
    定知之甚詳，亦無不能注意之情形，被告蘇勁豪騎乘普通重
    型機車未依閃光紅燈號誌停車再開，並於肇事後為設置警示
    標誌；被告鍾定濂竟於行經限速時速50公里之上開交叉路口
    ，未注意車前狀況並以時速70公里之速度超速行駛，以致於
    輾壓倒地死者發生交通事故，並使死者死亡，被告2人有過
    失甚明。
三、核被告蘇勁豪、鍾定濂所為，均係犯刑法第 276 條過失致
    人於死罪嫌；被告蘇勁豪、鍾定濂肇事後，於有偵查犯罪權
    限之機關或公務員查知其為肇事者，主動向到場處理交通事
    故之警員承認為肇事者，有雲林縣警察局西螺分局道路交通
    事故肇事人自首情形紀錄表2紙附卷可佐，係對於未發覺之罪
    自首而接受裁判，請審酌刑法第 62 條前段規定，減輕其刑
    。
四、量刑部分建請審酌：
　　(一)結果不法程度：爰以行為人之責任為基礎，審酌犯罪所
        生損害部分，本次犯罪造成被害人黃鈺岑之死亡，其結
        果非屬輕微，自當考量。
　　(二)行為違法程度：與被害人關係部分，被告與告訴人已與
        和解，應當有利之考量。手段部分，被告與一般車禍並
        無差別，且無進一步違法程度。違反義務程度部分，本
        案被告2人有前開之過失行為，自當考量雙方之過失程
        度。犯後態度部分，被告2人最後皆於偵查皆坦承其過
        失致死之行為，其已認知到其犯罪所生危害，自當於有
        利被告認定以利更生。犯罪動機、目的部分，被告2人
        與一般車禍無所差異，此無有利不利考量，所受刺激部
        分，本案被告並無所受刺激而衝動犯罪，自難認有何等
        不當之外在刺激導致之。
　　(三)行為人責任程度：生活狀況、智識程度、品行部分，被
        告蘇勁豪之大學畢業，家境小康，職業為工，無前科；
        被告鍾定濂大學畢業、家境小康，職業為工，無前科，
        應為一切之考量。
五、依刑事訴訟法第 251 條第 1 項提起公訴。
　　此　致
臺灣雲林地方法院
中　　華　　民　　國　 111　　年　　1 　　月　　19　　日
                              檢  察  官  葉  喬  鈞
本件正本證明與原本無異
中　　華　　民　　國　 111　　年　　2 　　月　　7 　　日
                              書  記  官  黃  靜  雯
附錄本案所犯法條全文
中華民國刑法第 276 條
因過失致人於死者，處 5 年以下有期徒刑、拘役或 50 萬元以
下罰金。